臺灣士林地方法院刑事判決　　　　　　　 93年度易字第756號
公　訴　人　臺灣士林地方法院檢察署檢察官
被　　　告　戊○○
　　　　　　甲○○
　　　　　　乙○○
　　　　　　己○○
　　　　　　丙○○
　　　　　　丁○○
　　　　　　庚○○
上列被告因違反稅捐稽徵法案件，經檢察官提起公訴（93年度偵
字第5261號），本院判決如下：
    主  文
本件管轄錯誤，移送臺灣臺北地方法院。
    理  由
一、公訴意旨略以：(一)被告戊○○、甲○○、乙○○、己○○部
    分：緣馬蔚軒為山鉅國際有限公司（以下簡稱山鉅公司，位
    於臺北市松山區○○○路301 號8 樓）之負責人，馬蔚軒於
    90年1 月初為逃漏山鉅公司89年度營利事業所得稅，竟透過
    山鉅公司前會計王誠美幫忙找人頭，以虛立各類所得扣繳暨
    免扣繳憑單（下稱扣繳憑單）方式，不實增加工資支出，藉
    以逃漏山鉅公司營利事業所得稅，王誠美於是找舊識沈呈輝
    相助，王誠美、沈呈輝同具有幫助山鉅公司逃漏89年度營利
    事業所得稅捐之故意，於90年1 月5 日找得同具有幫助山鉅
    公司逃漏89年度營利事業所得稅故意之被告戊○○、甲○○
    、乙○○、己○○，被告戊○○等4 人連同沈呈輝（以下稱
    被告戊○○等5 人）在王誠美之帶領下到山鉅公司，被告戊○○等5 人各在「89年1 月至12月間山鉅公司薪／工資表」
    姓名欄填寫自己姓名，被告戊○○、乙○○、己○○並於欄
    列末親捺指印，沈呈輝、被告甲○○則親蓋私章，以示被告
    戊○○等5 人於89年度在該公司領得工資，被告戊○○等5
    人各簽下切結書，表示確實收到山鉅公司89年度發放外包工
    資之意思。馬蔚軒則依據上揭不實工資額即新台幣（下同）
    150 萬元之3 ％予沈呈輝作為報酬，沈呈輝隨即各交付3 千
    元予被告戊○○、甲○○、乙○○、己○○花用。而馬蔚軒
    則委請不知情之會計師憑上揭不實薪／工資表製作扣繳憑單
    ，虛載山鉅公司對沈呈輝、被告戊○○、甲○○、乙○○、
    己○○支出工資，並據以結算申報該公司89年度營利事業所
    得稅，因此得以逃漏38萬9 千269 元稅額。(二)被告丙○○、
    庚○○、丁○○部分：馬蔚軒基於同一逃漏山鉅公司營利事
    業所得稅之概括犯意，王誠美、沈呈輝基於同一幫忙山鉅公
    司逃漏營利事業所得稅之概括犯意，於91年1 月28日，循同
    一手法，由王誠美、沈呈輝出面找得同具有幫助山鉅公司逃
    漏營利事業所得稅故意之被告丙○○、庚○○、丁○○、馮
    永寶（以上1 人，另經台灣士林地方法院檢察署檢察官為緩
    起訴處分），彼4 人連同沈呈輝（以下稱被告丙○○等五人
    ）同意成為山鉅公司人頭包工，被告丙○○等五人各在「山
    鉅公司90年1 月至12月（每月1 張）薪／工資表」（計12張
    ）之姓名欄填寫自己姓名，被告丙○○、庚○○並於蓋章欄
    上親自捺印指印，沈呈輝、被告丁○○、馮永寶則於蓋章欄
    親蓋私章，被告丙○○等5 人並於切結書上親自簽名、捺印
    章或蓋私章，以示被告丙○○等5 人確實於90年度在該公司
    收到外包工資各30萬元，馬蔚軒同前述以虛報工資額即150
　　萬元之3 ％交予沈呈輝，沈呈輝則各交付被告丙○○、庚○○、丁○○、馮永寶3 千元花用，沈呈輝另交給數額不詳之
    紅包予王誠美酬謝。馬蔚軒以同前方式委請不知情會計師製
    作不實扣繳憑單，並據以結算申報山鉅公司90年度營利事業
    所得稅，因此得以逃漏42萬2 千166 元稅額（沈呈輝涉犯幫
    助逃漏稅捐部分，另案偵辦，至於馬蔚軒及王誠美違反稅捐
    稽徵法部分，另經台灣士林地方法院檢察署檢察官以93年度
    偵字第4039號為緩起訴處分確定）。因認被告涉犯稅捐稽徵
    法第43條幫助逃漏稅捐、幫助犯刑法第215 條業務登載不實
    文書罪嫌。
二、按案件由犯罪地或被告之住所、居所或所在地之法院管轄，
    此為刑事訴訟法第5 條第1 項所規定。查被告均幫助山鉅公
    司逃漏稅捐、幫助山鉅公司負責人馬蔚軒將不實工資登載於
    扣繳憑單，而山鉅公司係設於台北市松山區○○○路301 號
    8 樓，是本件被告犯罪地均非在本院之轄區甚明。另被告甲○○、乙○○、己○○、丙○○、庚○○、丁○○起訴時之
    住所均非在本院轄區，亦有戶籍資料附卷可考。故本院就起
    訴書犯罪事實(二)被告丙○○、庚○○、丁○○部分，並無管
    轄權。又按所謂住所，依民法第20條第1 項規定，乃依一定
    事實足認有久住之意思，住於一定之地域者，即為設定其住
    所於該地，申言之，在主觀要件上須有久住之意思，而客觀
    要件上則須依據「一定事實」以為認定。被告戊○○雖於起
    訴時設籍於台北市○○區○○路3 段189 巷163 弄15號8 樓
    ，有其戶籍資料一紙附卷可稽，惟檢察官於偵查中指揮台北
    市政府警察局內湖分局警員前往該址拘提被告戊○○，經該
    分局函覆：該址現住者為洪惠君，據洪惠君表示：其於該址
    已居住6 年之久，並無戊○○之人居住，且亦不認識等語，
    有台北市政府警察局內湖分局93年9 月30日北市警內分刑字
    第09363080600 號函、報告書、查訪表各一紙附卷可參。足
    見被告戊○○於起訴時雖設籍於台北市○○區○○路3 段18
    9 巷163 弄15號8 樓，有其戶籍資料一紙附卷可稽，惟其客
    觀上並無居住於該戶籍地址之事實，主觀上亦難認其有設住
    所於該處之意思，故尚難僅因其戶籍登記仍設於台北市內湖
    區，而認定其住所地係在本院轄區。從而，本院就起訴書犯
    罪事實(一)被告戊○○、甲○○、乙○○、己○○部分，亦無
    管轄權。本件被告之犯罪地點既均係在台北市松山區，本件
    應屬臺灣臺北地方法院管轄，檢察官向本院起訴，揆諸首開
    說明，自有未合，爰不經言詞辯論，逕為諭知管轄錯誤之判
    決，並移送於有管轄權之臺灣臺北地方法院審理。
三、依刑事訴訟法第304 條、第307 條，判決如主文。
中　　華　　民　　國　　94　　年　　5　　月　　 16　　日
                  刑事第七庭審判長法  官  王梅英
                                  法  官  王沛雷
                                  法  官  劉秉鑫
以上正本證明與原本無異。
如不服本判決，應於判決送達後10日內，向本院提出上訴狀。
                                  書記官  曾恆壽
中　　華　　民　　國　　94　　年　　5　　月　　 16　　日
